最高法院刑事判決　　　　　　九十六年度台上字第一八三九號
上　訴　人　甲○○
上列上訴人因違反著作權法案件，不服台灣高等法院中華民國九
十六年一月二十九日第二審更審判決（九十五年度上更(二)字第八
八七號，起訴案號：台灣板橋地方法院檢察署九十三年度偵字第
一六八七六號），提起上訴，本院判決如下：
    主  文
上訴駁回。
    理  由
按刑事訴訟法第三百七十七條規定：上訴於第三審法院，非以判
決違背法令為理由不得為之；是提起第三審上訴，應以原判決違
背法令為理由，係屬法定要件；如果上訴理由狀並未依據卷內訴
訟資料具體指摘原判決不適用何種法則或如何適用不當，或所指
摘原判決違法情事，顯與法律規定得為第三審上訴理由之違法情
形不相適合時，均應認其上訴為違背法律上之程式，予以駁回。
原判決綜合全案卷證資料，本於事實審法院之推理作用，認定上
訴人甲○○有其事實欄一所載之犯行，因而撤銷第一審之科刑判
決，改判仍依想像競合犯關係，從一重論上訴人以行為時即民國
九十三年九月一日修正施行之著作權法第九十四條第一項：以犯
明知係侵害著作財產權之光碟重製物而散布之罪為常業，處有期
徒刑壹年貳月；已詳細說明其所憑之證據及認定之理由，並對於
上訴人所為之辯解，如何不足採信，亦已依據卷內資料予以指駁
及說明，俱有卷存之證據資料可資覆按；從形式上觀察，原判決
並無違背法令情形。上訴人之上訴意旨略稱：(一)、上訴人對違反
著作權法等犯行，固均已坦承不諱，惟扣案光碟均屬盜版光碟，
其侵害著作權、商標之內容、範圍，每片光碟非必相同，或於外
包裝或於光碟本身或於執行遊戲軟體時，不一而是，原判決亦認
原判決附表一、二所示之仿冒遊戲光碟片，確係意圖欺騙他人，
而於外包裝上顯示相同於該附表一、二所示之商標圖樣，足以與
真品混淆，則原判決就各該侵害著作權之內容，俱未明白認定，
詳細記載，自不足為適用法律之依據。(二)、「Ｋoei」 、「三國
無雙」、「三國志」、「三國志戰記」商標專用權為日商光榮綜
合資訊股份有限公司（下稱日商光榮公司）享有，而台灣光榮綜
合資訊股份有限公司（下稱台灣光榮公司）僅經日商光榮公司授
權使用上開商標，台灣光榮公司並非著作權人，亦非著作財產權
人，原判決謂上訴人所侵害者為台灣光榮公司享有著作財產權之
電腦著作程式，顯與卷證資料不符。(三)被害人日商新力電腦娛樂
股份有限公司（下稱新力公司）之告訴代理人劉哲嘉律師於原審
固證稱：扣案PS2 部分，只有商標沒有授權文字，所以上訴人不
構成偽造文書罪；原判決雖為有利上訴人之認定，但告訴人之指
訴是否與事實相符，仍應為相當之調查，原審不為查明，即有調
查未盡之違法；況扣案光碟，除PS2 外尚有PS仿冒光碟，則該部
分是否成立行使偽造文書罪，而為起訴效力所及，原判決未於理
由內敘明，亦有理由不備之違誤；請撤銷原判決發回原審法院更
為審理等語。惟查：警方所查扣如原判決附表一、二所示之光碟
片，何者係仿冒商標，何者係侵害商標又盜版之仿冒遊戲光碟片
，何者係未侵害商標但係盜版之仿冒遊戲光碟片，原判決理由一
、(一)至(三)已詳敘其調查審認之結果，核屬事實審法院取捨證據職
權之適法行使，就上訴人之犯罪事實已明白認定，詳細記載，原
判決自得為法律上之適用；上訴意旨(一)、(二)猶加指摘，殊非適法
之第三審上訴理由。又刑事訴訟之上訴制度，其允受不利益判決
之被告得為上訴，乃在許其為自己之利益，請求上級法院救濟而
設，故被告不得為自己之不利益而提上訴。原判決依憑新力公司
之告訴代理人劉哲嘉律師於原審所為有利於上訴人之陳述，認定
上訴人不另成立行使偽造文書罪；上訴意旨就此對其有利之事證
，指摘原審未為相當之調查，顯係對其不利益之事項而提上訴，
自非適法之上訴理由。綜上所述，上訴意旨或置原判決明白論斷
之事項於不顧，或任意指摘原判決如何違背法令，難謂已符合首
揭法定上訴要件，其違反著作權法部分之上訴違背法律上之程式
，應予駁回。又裁判上一罪案件之一部分，得提起第三審上訴者
，其不得上訴第三審部分，依審判不可分原則，第三審法院亦應
併予審判，但以得上訴部分其上訴合法為前提。上訴人想像競合
所犯得上訴之違反著作權法部分，其上訴為不合法，本院由程序
上予以駁回，對於想像競合另所犯之違反商標法第八十二條部分
自無從適用審判不可分原則，併為實體上審判，此部分既屬刑事
訴訟法第三百七十六條第一款之案件，為不得上訴第三審之案件
，其上訴不合法，應併予駁回。
據上論結，應依刑事訴訟法第三百九十五條前段，判決如主文。
中　　華　　民　　國　九十六　年　  四 　 月 　十二 　日
                      最高法院刑事第十一庭
                          審判長法官  林　永　茂
                                法官  洪　文　章
                                法官  蘇　振　堂
                                法官  蕭　仰　歸
                                法官  郭　毓　洲
      本件正本證明與原本無異
                                      書  記  官
中　　華　　民　　國　九十六　年　　四　　月　二十四　日
                                                     m
